臺灣屏東地方法院民事裁定
111年度監宣字第53號
聲  請  人  陳春樹  

相  對  人  鄞德修  

關  係  人  洪陳春美

            陳春蘭  

            陳幸如  


上列當事人間聲請監護宣告事件，本院裁定如下：
    主  文
宣告鄞德修（女、民國00年00月0日生、身分證統一編號：Z0000
00000號）為受監護宣告之人。
選定陳春樹（男、民國00年00月00日生、身分證統一編號：Z000
000000號）為受監護宣告之人之監護人。
指定陳竽汎（女、民國00年0月00日生、身分證統一編號：Z0000
00000號）為會同開具財產清冊之人。
程序費用由受監護宣告之人負擔。
    理  由
一、對於因精神障礙或其他心智缺陷，致不能為意思表示或受意
    思表示，或不能辨識其意思表示之效果者，法院得因本人、
    配偶、四親等內之親屬、最近一年有同居事實之其他親屬、
    檢察官、主管機關、社會福利機構、輔助人、意定監護受任
    人或其他利害關係人之聲請，為監護之宣告；受監護宣告之
    人應置監護人；法院為監護之宣告時，應依職權就配偶、四
    親等內之親屬、最近一年有同居事實之其他親屬、主管機關
    、社會福利機構或其他適當之人選定一人或數人為監護人，
    並同時指定會同開具財產清冊之人；法院選定監護人時，應
    依受監護宣告之人之最佳利益，優先考量受監護宣告之人之
    意見，審酌一切情狀，並注意下列事項：受監護宣告之人
    之身心狀態與生活及財產狀況、受監護宣告之人與其配偶
    、子女或其他共同生活之人間之情感狀況、監護人之職業
    、經歷、意見及其與受監護宣告之人之利害關係、法人為
    監護人時，其事業之種類與內容，法人及其代表人與受監護
    宣告之人之利害關係，民法第14條第1項、第1110條、第111
    1條第1項、第1111條之1設有明文。
二、本件聲請意旨：伊母鄞德修於民國109年6月10日因為失智，
    現已不能為意思表示或受意思表示，或不能辨識其意思表示
    之效果，為此依民法第14條規定，聲請宣告相對人為受監護
    宣告人等語。
三、經查，聲請人上開主張，業據其提出戶籍謄本、相對人身心
    障礙證明（障礙程度：極重度）、安泰醫院診斷證明書等件
    為證，相對人之精神及心智狀況則經鑑定結果：個案於108
    年5月10日發生跌倒，經醫院檢查後發現有梗塞性腦中風且
    陷入昏迷狀態，隨後經轉送屏東縣東港鎮安泰醫院緊急住院
    治療，治療之後尚呈現有失智、失語之後遺症，出院之後轉
    往老人長期照顧中心接受長期照顧迄今。個案下肢無力，眼
    神呆滯、目光茫然，無法與人做口語溝通；會談中個案因為
    失智程度嚴重，個案連自己姓名也無法回答，其餘有關個人
    基本資料的所有問題全部都無法回答，無法回應任何問題，
    也無法以肢體語言表達個人意思；由臨床經驗及個案平日所
    表現之生活功能來判斷已達極重度失智之程度。個案意識清
    楚，但認知功能嚴重受損，無法辨識自家親人，無法依指令
    做出動作，也無法使用肢體語言；對於時間、地方、人物之
    定向能力完全喪失，長、短期記憶也明顯喪失；日常生活無
    法自理，亦完全無處理財產之能力。個案各項功能退化嚴重
    ，生活完全無自理能力，必須長期依賴家人、醫療或養護機
    構照顧，個案目前已經處於極重度失智狀態，因而導致個人
    認知功能嚴重失能，為意思表示或受意思表示或辨識其意思
    表示效果之能力幾乎完全喪失，可以判定為無意思能力，無
    法獨力處理個人法律事務與從事個人財務管理，也無法主張
    或維護個人權益，建議個案應該已經達到監護宣告之標準等
    語，有屏安醫療社團法人屏安醫院111年3月22日屏安管理字
    第1110000912號函所附精神鑑定報告書在卷可憑，自足認相
    對人喪失言語溝通能力，已無訊問之必要。本院綜合上開證
    據及鑑定人之意見，認相對人確因精神障礙，致不能為意思
    表示或受意思表示之程度，故聲請人聲請對相對人為監護之
    宣告，為有理由，應予准許。
四、次查，聲請人陳春樹為相對人鄞德修之長子，相對人離婚已
    無婚姻關係，其三女陳春女已歿，相對人之孫女陳竽汎、陳
    竽伶等親屬則同意由聲請人擔任監護人，此有親屬會議紀錄
    可憑，相對人之長女洪陳春美、次女陳春蘭、四女陳幸如則
    經合法通知，並未到庭陳述意見，足見其無意擔任監護人，
    是由聲請人負責護養及照顧相對人並管理其財產，最能符合
    相對人之利益，尚無選任程序監理人評估監護人選之必要，
    爰選定聲請人為監護人。另依前揭規定，法院於選定監護人
    時，應同時指定會同開具財產清冊之人，及依民法第1113條
    準用同法第1099條之規定，監護開始時，監護人對於受監護
    人之財產，應依規定會同遺囑指定、當地直轄市、縣（市）
    政府指派或法院指定之人，於2個月內開具財產清冊，並陳
    報法院。為使監護人得於期限內開具財產清冊並陳報法院，
    並衡酌陳竽汎為鄞德修之孫女，其有意擔任會同開具財產清
    冊之人，有同意書足稽，爰併指定陳竽汎為會同開具財產清
    冊之人。
五、依家事事件法第164條第2項，裁定如主文。
中　　華　　民　　國　　111 　年　　5 　　月　　24　　日
                        家事法庭   法  官  陳威宏
以上正本係照原本作成。
如不服本裁定，應於送達後10日內向本院提出抗告狀，並繳納抗
告費新臺幣1,000元 。
中　　華　　民　　國　　111 　年　　5 　　月　　24　　日
                                   書記官  鄭珮瑩